【裁判字號】    89,上訴,528
【裁判日期】    890502
【裁判案由】    毒品危害防制條例
【裁判全文】
臺灣高等法院刑事判決                            八十九年度上訴字第五二八號
    上  訴  人
    即  被  告  丙○○
    指      定
    辯  護  人  本院甲○
右上訴人因毒品危害防制條例案件，不服臺灣地方法院八十八年度訴字第一六八九號
，中華民國年八八十二月二七日第一審判決（起訴案號：臺灣板橋地方法院檢察署八
十八年度偵字第一二一五八號）提起上訴，本院判決如左：
    主  文
上訴駁回。
    事  實
一、丙○○有侵占及多次違反肅清煙毒條例前科，其中於民國七十一年間因販賣運輸
    毒品案及施用毒品案，經台灣基隆地方法院分別判處有期徒刑十四年，褫奪公權
    十年及有期徒刑四年六月，前者經台灣高等法院駁回上訴確定後，與後者併經減
    刑為有期徒刑十二年二月，於七十七年十月十九日假釋，另於七十九年間因販賣
    運輸及施用毒品，經台灣高等法院判處有期徒十二年及五年，應執行有期徒刑十
    四年確定，合併前案撤銷假釋後應執行之殘刑，甫於八十六年三月十三日縮刑假
    釋出監，尚未期滿。明知海洛因係禁止製造、輸入、販賣、轉讓之第一級毒品，
    猶不知悔改，於八十八年五月十一日晚上前之某時日受綽號「阿貴」之不詳姓名
    成男子贈與海洛因二小包，而非法持有該第一級毒品。嗣與其熟識之乙○○（涉
    犯毒品案件另行偵結）於同日晚上八時許在臺北市重陽橋機車引道上遇警臨檢，
    向警方自首其施用海洛因犯行，並供稱其毒品源自丙○○，為配合警方查緝，於
    同日晚上九時三十分許打0000000000號行動電話聯絡丙○○，佯欲購
    買海洛因，丙○○竟起意營利，於同日晚上十時二十分許（起訴書誤載為是日二
    十一時三十分許），攜前開二包海洛因依約至臺北縣蘆洲市○○路二四三號上海
    儲蓄商業銀行前欲販賣予乙○○，適其前開電話鈴響，為警認出當場扣得其丟棄
    於地上之毒品海洛因二小包（淨重各零點一六公克、包裝重零點一二公克）而未
    遂。
二、案經台北市政府警察局文山第一分局報請台灣板橋地方法院檢察署檢察官偵查起
    訴。
    理  由
一、訊據被告丙○○矢口否認犯行，辯稱扣案之二小包海洛因係乙○○無毒品來源，
    於當天傍晚六、七時許由伊帶往台北橋頭向「阿貴」以二千元購得，以渠需往友
    人處討債，不便攜帶為由託伊保管，伊回家後經接獲乙○○來電索回，乃持該海
    洛因經過上海商業銀行前即為警逮獲，當時伊身上未帶行動電話，不可能因電話
    鈴響被捕，本件實係乙○○前於八十七年七、八月間在世界保齡球館輸賭遭伊夥
    同朋友毆打後，懷恨誣指云云。經查：右揭除非法持有毒品部分外之事實，業據
    證人乙○○於警訊及本院審理時供明，核與查緝之員警林萬慶所證乙○○被盤檢
    供出毒品來源，為配合查緝，如何電告丙○○佯欲買毒，迄丙○○依約帶二包海
    洛因來上海商銀行前，因乙○○近視無法辨視，經警撥響丙○○之行動電話，始
    予逮捕、扣得其慌忙棄置於地之二包海洛因等情相符，並有經法務部調查局以八
    十八年六月二十九日陸字第八八一六六六三四號函鑑驗為海洛因（淨重零點一
    六公克，包裝重零點一二公克）之白色結晶粉末二小包扣案可稽；而被告就該海
    洛因係伊於案發日傍晚偕乙○○向阿貴購買後受寄乙節未舉證以實其說，且為乙
    ○○否認；況乙○○自八十六年七月十四日起在監執行其前犯恐嚇案所處徒刑，
    至八十八年二月十日出監，為卷附法務部在監在押資料表及台灣高等法院檢察署
    刑案紀錄簡覆表所明載，根本不可能於八十七年七、八月間在世界保齡球館輸賭
    遭被告夥眾毆打，因此懷恨誣指；參以被告供稱：「（警方所查獲之二小包海洛
    因是做何用途？有無做販賣之用？）該二小包海洛因我是要自己使用的。：：（
    警方所查獲之海洛因是你向誰買的？）是綽號『阿貴』之男子拿給我的，不用任
    何之代價，是他送給我的」、「（二小包海洛因你為何帶在身上？）阿貴拿給我
    後，這二小包海洛因我便一直放在褲子。」、「當天我有帶行動電話，他知道我
    的電話，當天乙○○有打電話給我，：：：在電話中，他沒有提到錢的事，之前
    乙○○曾說他要來我家拿一千元給我」、「我被抓後警察才問尤電話號碼，警察
    當場試打這個電話才通的，警察扣到的海洛因是我丟在地上的沒錯。」（見偵查
    卷第五、七頁及原審八十八年十一月三日、同年月十八日訊問筆錄），可見被告
    係接獲乙○○佯欲購買毒品之電話後始起意販賣，攜「阿貴」贈與之海洛因前往
    交易時被捕，所辯毋乃卸責之詞，不足採信。是本件事證已臻明確，被告之犯行
    堪以認定，應依法論科。
二、茲乙○○係為配合警方查緝，乃以電話佯欲購買海洛因，誘使被告前往交易，固
    不能完成買賣行為，然被告既起意販賣，並依約攜帶海洛因二包至約定地點交付
    ，即已著手實施販賣行為，雖無證據足認其係意圖販賣所購入，仍應成立毒品危
    害防制條例第四條第五項、第一項之販賣第一級毒品未遂罪（最高法院八十三年
    度台上字第二二四九號、八十三年度台上字第六○六六號、八十六年度台上字第
    三四九七號判決及八十五年度第四次刑事庭會議決議意旨參照），其起意販賣前
    後之持有行為無從割裂為二，應均為販賣之高度犯行所吸收，不另論罪，其販賣
    未遂，應按既遂犯之刑減輕之；又被告有侵占及多次違反肅清煙毒條例前科，其
    中於七十一年間因販賣運輸毒品案及施用毒品案，經台灣基隆地方法院判分別處
    有期徒刑十四年，褫奪公權十年及有期徒刑四年六月，前者經台灣高等法院駁回
    上訴確定後，與後者併經減刑為有期徒刑十二年二月，於七十七年十月十九日假
    釋，另於七十九年間因販賣運輸及施用毒品，經台灣高等法院判處有期徒十二年
    及五年，應執行有期徒刑十四年確定，合併前案撤銷假釋後應執行之殘刑，甫於
    八十六年三月十三日縮刑假釋出監，至九十六年九月十八日期滿，有台灣高等法
    院檢察署刑案紀錄簡覆表可憑，其於假釋期滿前更犯本罪，不構成累犯（最高法
    院二十五年非字第一○一號判例意旨參照），公訴人認應依刑法第四十七條規定
    加重其刑，尚有誤會。
三、原審以被告罪證明確，適用毒品危害防治條例第四條第五項、第一項、第十八條
    第一項前段、第十九條第一項、刑法第十一條前段、第二十六條前段等規定，並
    審酌被告之品行、犯罪動機、目的、手段、所生危害、犯後態度等一切情狀，量
    處有期徒刑七年，被告所有供其販賣毒品所用之○九三○─三六一一○八號行動
    電話機壹具雖未扣案，但無證據可認其業已滅失及扣案之毒品海洛因貳小包（淨
    重零點壹陸公克，包裝重零點壹貳公克）均應沒收，毒品併予銷燬。經核均無不
    合，量刑亦稱妥適，被告上訴意旨，猶執陳詞，否認犯罪，指摘原判決不當，為
    無理由，應予駁回。
四、公訴意旨另以：被告向「阿貴」購得海洛因後，利用前開行動電話聯絡數量、價
    錢、交易地點後，販賣予不特定人云云，於起訴書就被告除於首揭時地交付乙○
    ○外，另以若干價格販賣多重之毒品予何人均未敘明，而證人乙○○就本件所證
    者，與其供稱被告於查獲前二、三個月內先後賣予各一千元之海洛因十次云云各
    不相屬，且被告始終否認另有販賣十次海洛因予乙○○之行為，卷附搜索扣押證
    明筆錄就警方到被告住處搜索，亦無扣得毒品或販賣工具之相關記載，公訴人指
    乙○○所供另賣予十次部分即乏佐證，此外查無被告有何其他販賣第一級毒品犯
    行之積極證據，依刑事訴訟法第一百五十四條、第一百五十六條第二項之規定，
    應認其被訴除前揭有罪部分之連續販賣第一級毒品罪名不能證明其犯罪，因公訴
    人未認係併罰之數罪，爰不另為無罪之諭知，並此敘明。
據上論斷，應依刑事訴訟法第三百六十八條，判決如主文。
本案經檢察官劉斐玲到庭執行職務。
中      華      民      國    八十九    年      五      月      二      日
                              臺灣高等法院刑事第八 庭
                                  審判長法  官  蔡  秀  雄
                                        法  官  沈  宜  生
                                        法  官  陳  炳  彰
右正本證明與原本無異。
如不服本判決應於收受送達後十日內向本院提出上訴書狀，其未敘述上訴之理由者並
得於提起上訴後十日內向本院補提理由書（均須按他造當事人之人數附繕本）。
                 書記官  賴  淑  真
中      華      民      國    八十九    年      五      月      四      日


司法院資訊處製作；財團法人民間司法改革基金會備份。
